臺灣高等法院臺中分院刑事判決　　　95年度上訴字第2785號
上　訴　人
被　　　告　甲○○
上列上訴人因毒品危害防制條例案件，不服臺灣彰化地方法院95
年度訴字第1622號中華民國95年10月19日第一審判決（起訴案號
：臺灣彰化地方法院檢察署95年度毒偵字第3157號），提起上訴
，本院判決如下：
    主  文
上訴駁回。
    事  實
一、甲○○前因搶奪案件，經臺灣高等法院臺中分院以92年度上
    訴字第1991號判處有期徒刑 1年10月確定，嗣經送監執行，
    於民國94年 9月15日縮短刑期假釋出監付保護管束，甫於94
    年10月31日因縮刑期滿未經撤銷假釋，而執行完畢。另因施
    用毒品案件，經本院以92年度毒聲字第26號裁定送觀察、勒
    戒後，認無繼續施用毒品之傾向，於92年 1月29日執行完畢
    釋放，並經臺灣彰化地方法院檢察署檢察官於92年2月6日以
    92年度毒偵字第 178號為不起訴處分確定。詎甲○○於前開
    觀察、勒戒執行完畢釋放後5年內，仍不知悔改，復於95年8
    月4日凌晨2時許，在停放於彰化縣彰化市國道一號高速公路
    彰化交流道旁之自用小客車上，以將第一級毒品海洛因粉末
    置入注射針筒內加水混合後，再以針筒注射手臂血管之方式
    ，施用第一級毒品海洛因一次；另於95年8月2日晚上某時許
    ，在彰化縣彰化市真實姓名年籍不詳之友人住處內，以將第
    二級毒品甲基安非他命置於玻璃球管內用火燒烤而吸入煙霧
    之方式，施用第二級毒品甲基安非他命一次。嗣於95年8月4
    日上午7時許，為警在彰化縣彰化市○○○路871巷前查獲，
    並扣得第一級毒品海洛因 1包（海洛因凈重零點62公克、空
    包裝重零點24公克），及其所有、供自己施用第一級毒品海
    洛因所用之注射針筒1支，始悉上情。
二、案經彰化縣警察局彰化分局報告臺灣彰化地方法院檢察署檢
    察官偵查起訴。
    理  由
一、上開事實，訊據上訴人即被告甲○○（以下簡稱被告）坦承
    不諱，而其於95年8月4日經警採驗尿液結果，確呈嗎啡、甲
    基安非他命陽性反應，有卷附尿液代號與真實姓名對照認證
    單、詮昕科技股份有限公司濫用藥物尿液檢驗報告書各 1紙
    可稽（分見臺灣彰化地方法院檢察署95年度毒偵字第3157號
    偵查卷第16頁、第44頁），再扣案之海洛因一包，並經送法
    務部調查局鑑驗屬實（海洛因淨重0.62公克，空包裝重0.24
    公克），有該局95年9月2日調科壹字第 09523007630號鑑定
    通知書 1紙在卷可憑（見上揭偵查卷第46頁），復有搜索扣
    押筆錄、扣押物品目錄表、查獲現場照片 6幀在卷可參，及
    注射針筒 1支扣案可資佐證，堪認被告所為其於95年8月4日
    凌晨 2時許，在停放於彰化縣彰化市國道一號高速公路彰化
    交流道旁之自用小客車內，以針筒注射方式施用第一級毒品
    海洛因一次及於同月 2日晚上某時許，在彰化縣彰化市某處
    ，以燒烤吸入煙霧之方式，施用第二級毒品甲基安非他命一
    次之自白與事實相符。又被告前因施用毒品案件，經原審以
    92年度毒聲字第26號裁定送觀察、勒戒後，認無繼續施用毒
    品之傾向，於92年 1月29日執行完畢釋施放之事實，有卷附
    臺灣高等法院被告前案紀錄表一份可按，顯認被告係於前案
    施用毒品經觀察勒戒執行完畢釋放後， 5年內再犯本案施用
    第一、二級毒品犯行無訛，依毒品危害防治條例第23條第 2
    項規定，自應予以論罪科刑。綜上所述，本案被告犯行事證
    明確，足以認定。
二、核被告所為，係分別犯毒品危害防制條例第10條第 1項之施
    用第一級毒品罪及同條第 2項之施用第二級毒品罪。被告為
    施用第一級毒品、第二級毒品，而持有各該級毒品之低度行
    為，應各為施用之高度行為所吸收，均不另論罪。再被告所
    犯上開二罪，犯意各別、行為互殊，各觸犯構成要件不同之
    罪名，應予分論併罰。又查被告前因搶奪案件，經本院以92
    年度上訴字第1991號判處有期徒刑 1年10月確定，嗣經送監
    執行，於94年 9月15日縮短刑期假釋出監付保護管束，而於
    94年10月31日因縮刑期滿未經撤銷假釋，視同執行完畢之事
    實，有臺灣高等法院被告前案紀錄表一份在卷可稽，其於受
    有期徒刑執行完畢後， 5年以內故意再犯本案上開有期徒刑
    以上之二罪，為累犯，均應依刑法第47條第 1項規定，各加
    重其刑。公訴意旨另略謂：被告除上開經認定成立犯罪之施
    用第一級毒品犯行外，尚自95年 7月底某日起至同年8月4日
    之前（不含當日），另有多次施用第一級毒品海洛因之犯行
    等語。惟查上開事實，固據被告自白在卷，但依卷內證據資
    料，僅足以認定被告關於95年8月4日凌晨 2時許施用第一級
    毒品海洛因1次之事實，尚難憑以認定被告自95年7月底起至
    同年8月4日之前之施用第一級毒品犯行，是公訴人所指被告
    此部分犯行，自尚屬不能證明，因公訴人既認此與上開有罪
    部分有集合犯之包括一罪關係，爰不另為無罪之諭知。
三、原審判決認定被告連續施用第一、二級毒品犯行事證明確，
    而論以毒品危害防制條例第10條第1項及同條第2項之施用第
    一、二級毒品罪，並依累犯之規定，加重其刑，而就扣案之
    第一級毒品海洛因1包，依毒品危害防制條例第18條第1項前
    段規定，諭知沒收銷毀之；而被告所有，供施用第一級毒品
    所用之注射針筒 1支，則依刑法第38條第1項第2款之規定宣
    告沒收，認事用法核無違誤。被告上訴意旨略謂；原審判決
    量刑過重，請求從輕量刑等語。然衡量毒品危害防制條例第
    10條第1項規定之施用第一級毒品罪，其法定本刑為6月以上
    ，5年以下有期徒刑，而同條第2項規定之施用第二級毒品罪
    ，其法定本刑為 3年以下有期徒刑，又因被告係屬累犯，允
    依法遞次加重其刑，則原審審酌被告之素行、施用毒品所生
    危害、施用之情節及犯後之態度等一切情狀，就被告所犯施
    用第一、二級毒品罪各量處有期徒刑10月及 6月，定應執行
    有期徒刑1年2月，顯已注意刑法第57條各款所列應注意之事
    項，經核符合比例原則，並無輕重失衡，致罪刑不相當之情
    形，量刑尚稱妥適。被告上訴指摘原審判決量刑過重，請求
    撤銷改判，核無理由，應予駁回。
四、另檢察官移送本院併案審理意旨（偵查案號：臺灣彰化地方
    法院檢察署檢察官95年度毒偵字第4886號；96年度毒偵字第
     213號）略謂：被告於前開犯行經起訴後，基於施用第一級
    毒品海洛因之犯意，於95年11月28日16時許，在彰化縣彰化
    市○○里○○路○段327號住處，施用第一級毒品海洛因一次
    ；又基於施用第二級毒品甲基安非他命之犯意，於95年11月
    28日15時許，在上揭住處，施用第二級毒品甲基安非他命一
    次，嗣經警於95年11月28日21時30分許，在彰化縣伸港鄉○
    ○村○○路○段316號前查獲，並扣得第一級毒品海洛因 1包
    （毛重約0.9公克）及第二級毒品甲基安非他命1包（毛重約
    0.85公克）。其後，復分別基於反覆、持續施用第一、二級
    毒品海洛因之犯意，於96年1月1日16時許，在彰化縣彰化市
    ○○路○段480號中庄仔加油站廁所內，以將海洛因置入香菸
    中點燃吸食之方式，施用第一級毒品海洛因 1次及以將甲基
    安非他命置入玻璃球內燒烤吸食煙霧之方式，施用第二級毒
    品甲基安非他命 1次，嗣經警於96年1月3日18時許，在彰化
    縣彰化市○○街與彰南路口查獲，並扣得第一級毒品海洛因
    1小包（毛重0.2公克）。被告上述施用第一、二級毒品犯行
    ，因與已起訴之事實，屬於包括一罪之集合犯，具有實質上
    一罪關係，依審判不可分原則，應為起訴效力所及，自應併
    案審理云云。惟按學理上「包括一罪」概念中之「集合犯」
    之態樣，依一般社會通念，特定犯罪行為具有反覆實施之特
    性，立法者於制定刑罰法律之初，亦已認知該種行為類型之
    反覆性，而有意藉由法條中客觀構成要件之行為要素，涵括
    上開具有反覆實施特性之數個犯罪行為，仍僅接受一次刑法
    之評價為已足；然施用毒品犯罪，或為零星偶一之施用，或
    長期不間斷的反覆施用，均有其可能性，是自難認立法者於
    制定刑罰法律之初，已認知施用毒品行為必屬具反覆性之犯
    罪，且有意藉由法條中客觀構成要件之行為要素，涵括上開
    具有反覆實施特性之數個犯罪行為。況實務上最高法院歷來
    僅將專以觸犯該等法條之罪，為其日常生活之職業者之常業
    犯，認為其性質上屬多數行為之集合犯，在法律上將之擬制
    為一罪即學理上所稱之實質上一罪（最高法院92年台上字51
    15號、92年台上字第4959號、93年台上字第3609號、94年台
    上字第4567號判決意旨參照），而本次刑法修正既依據「刑
    罰公平原則」之考量，刪除有關連續犯之規定，並將含有連
    續犯性質之常業犯一併全數刪除（參見刑法修正草案總說明
    ）。故修正刑法施行前之連續反覆多次施用毒品之行為，仍
    應依修正前刑法第56條之規定論以連續犯，而非以集合犯概
    念評價之。至於修正刑法施行後之多次施用毒品犯罪之行為
    ，論以「集合犯」亦屬欠妥，應回歸一般刑法上行為單、複
    數之認定，而予論罪科刑為允當。是以依集合犯之概念評價
    多數施用毒品行為之見解，目前既不為本院所採取，檢察官
    認此部分與本案被告之犯罪事實具有集合犯之實質上一罪關
    係，而聲請併案審理，即難准許，自應將此部分卷證退還檢
    察官另為適法處理。
據上論結，應依刑事訴訟法第368條，判決如主文。
本案經檢察官乙○○到庭執行職務。
中　　華　　民　　國　　96　　年　　3 　　月　　27　　日
          刑事第三庭    審判長法　官  王  增  瑜
                              法　官  廖  柏  基
                              法　官  蔡  紹  良
上列正本證明與原本無異。
被告施用第一級毒品罪部分得上訴。
被告施用第二級毒品罪部分不得上訴。
如不服本判決應於收受送達後十日內向本院提出上訴書狀，其未
敘述上訴之理由者並得於提起上訴後十日內向本院補提理由書（
均須按他造當事人之人數附繕本）。
                              書記官  巫  丞  晏
中　　華　　民　　國　　96　　年　　3 　　月　　27　　日
附錄：論罪科刑法條：毒品危害防制條例第10條
施用第一級毒品者，處6月以上5年以下有期徒刑。
施用第二級毒品者，處3年以下有期徒刑。
